【裁判字號】    92,訴,877
【裁判日期】    920521
【裁判案由】    誣告等
【裁判全文】
臺灣高雄地方法院刑事判決                           九十二年度訴字第八七七號
    公  訴  人  臺灣高雄地方法院檢察署檢察官
    被      告  乙○○
右被告因誣告等案件，經檢察官提起公訴（九十二年度偵字第一四三五號），本院判
決如左：
    主  文
乙○○服用酒類，不能安全駕駛動力交通工具而駕駛，累犯，處有期徒刑肆月，如易
科罰金以佰元折算壹日。
其餘被訴誣告部分無罪。
    事  實
一、乙○○前於民國八十九年間，因違反能源管理法案件，經本院於八十九年十一月
    十日，以八十九年度易字第一五二七號判決處有期徒刑四月確定，並於九十年三
    月七日執行完畢。詎乙○○仍不知悔改，於九十一年十一月十一日下午之不詳時
    間，與戊○、丙○○在高雄縣大寮鄉○○路某小吃攤飲用酒類後，已達不能安全
    駕駛動力交通工具之程度，竟仍駕駛車牌號碼ＸＫ－二七九號營業用大貨車，搭
    載戊○、丙○○，沿高雄市○○區○○路由東往西方向行駛，嗣於同年月十二日
    上午三時三十分許，乙○○駕駛上開大貨車行經高雄市○○區○○路之高松高架
    橋時，因飲酒後致精神狀況不佳、協調功能降低，而撞擊至外側車道橋墩，致丙○○受有頭部外傷併顱骨骨折及腦內出血、腹部撕裂傷等傷害（過失傷害部分未
    據告訴），嗣經戊○於事後供稱本件車禍之駕駛人為乙○○，乙○○始坦承上開
    犯行。
二、案經高雄市政府警察局小港分局報告臺灣地方法院檢察署檢察官偵查起訴。
    理  由
壹、有罪部分：
一、右揭事實業據被告乙○○迭於警詢、偵查中及本院審理時坦承不諱，且查：
（一）證人丙○○於警詢中證稱：「我與乙○○、戊○於本年十一月十一日下午開始
      喝，時間我記不得，一起跟其他幾位朋友從小港區○○路的兩個地方路邊攤喝
      酒，最後在高雄縣大寮鄉一家小吃部飲酒後，我與乙○○、戊○便一同上ＸＫ
      －二九七號大貨車返家，這段期間我們都喝台灣啤酒，喝多少我也不記得」等
      語，及證人戊○於警詢時證稱：「我是於九十一年十一月十二日三時四十分許
      ，我與丙○○、乙○○三人同乘營大貨車ＸＫ－二七九，當時由乙○○所駕駛
      ，行至高雄市○○區○○路高松高架橋上（東向西）自撞橋墩，造成車禍」、
      「這段期間我們都喝台灣啤酒，喝多少我也不記得」等語，核與被告於本院審
      理時供稱：「當日晚上十點多在大寮鄉○○路小吃攤開始喝啤酒，三人喝了半
      打，隔天凌晨二點多開車離開，丙○○坐在前座，戊○在後座，當時視線不良
      且該路段下坡，但我的意識因為有喝酒比較不清楚，撞車後，我就攔下路過的
      車將受傷者送醫」等語，大致相符，此外，復有高雄市○○○○○道路交通事
      故調查報告表一紙、現場照片十二幀等附卷可稽，是被告之自白核與事實相符
      ，應可採信，被告確因飲用酒類後，已達不安全駕駛動力交通工具之程度。
（二）按刑法第一百八十五條之三規定所謂「不能安全駕駛」，係抽象危險犯，並不
      以發生具體危險為必要，而對於呼氣酒精濃度已達每公升零點五五毫克（零點
      五五ＭＧ＼Ｌ）以上者，肇事率為一般正常人之十倍，認為已達不能安全駕車
      之標準，此業經法務部八十八年五月十八日以法八八檢字第一六六九號函
      告週知，應為絕對不能安全駕駛動力交通工具，且就醫學文獻所知，酒精對人
      體造成之影響，於呼氣時酒精濃度達每公升零點二五毫克（約相當於體內血液
      中酒精濃度五ＭＧ＼ＤＬ或零點零五％）即會輕度中毒，造成輕度協調功能
      降低；呼氣酒精濃度達每公升零點五毫克時（約相當於體內血液中酒精濃度一
      ＭＧ＼ＤＬ或零點一％）屬輕到中度中毒症狀，出現反應較慢、感覺減低
      、影響駕駛之狀況；又飲酒後一小時許，其體內血液酒精濃度可達最高，飲酒
      一小時後其體內之酒精濃度隨即消減，此亦分別有行政院國軍退除役官兵輔導
      委員會臺北榮民總醫院八十八年八月五日（八八）北總內字第二六八六八號函
      文、八十八年十月二十六日（八八）院賓文廉字第一三四七號臺灣高等法院
      函中台北醫學院附設醫院精神科主任蔡尚穎「酒精對人體生理與行為之影響」
      一文可據。本件被告於車禍肇事後，雖未經警測得酒精濃度值，惟參諸前述被
      告亦供承其飲酒後意識較不清楚，而仍駕駛營業用大貨車肇事等情，且觀之被
      告係駕駛大貨車行駛在路況正常之道路，卻偏離道路撞擊至外側橋墩之事實，
      足見被告駕車時已有協調功能降低或反應較慢、感覺減低、影響駕駛之輕度至
      中度中毒症狀，益足徵被告於駕車之始及肇事當時均已因飲酒而達不能安全駕
      駛之情狀。
（三）綜上所述，本件事證明確，被告犯行，洵堪認定。
二、核被告乙○○所為，係犯刑法第一百八十五條之三之服用酒類不能安全駕駛動力
    交通工具而駕駛罪。被告前於八十九年間，因違反能源管理法案件，經本院於八
    十九年十一月十日，以八十九年度易字第一五二七號判決處有期徒刑四月確定，
    並於九十年三月七日執行完畢，有臺灣高等法院被告全國前案紀錄表在卷可憑，
    其於五年內再犯最重本刑為有期徒刑以上之本罪，為累犯，依刑法第四十七條之
    規定，加重其刑。爰審酌被告明知飲用酒後對於發生道路交通事故之機率，較未
    飲酒者為高，竟於飲酌酒類後仍不知謹慎，駕駛具有高度危險性之營業用大貨車
    ，無視於公眾生命財產安全，亦自陷於危險狀態之中，嚴重侵害道路交通往來之
    安全，且實際因而肇事致人員受傷，惟念其犯後坦承犯行，仍知悔悟等一切情狀
    ，量處如主文所示之刑，並諭知易科罰金之折算標準，以為懲儆。
貳、無罪部分：
一、公訴意旨略以：被告乙○○於九十一年十一月十一日下午之某時許，在高雄縣大
    寮鄉○○路某處，與戊○及丙○○飲用酒類後，已達不能安全駕駛動力交通工具
    之程度後，猶駕駛車牌號碼ＸＫ－二七九號營業用大貨車，搭載戊○與丙○○，
    沿高雄市○○區○○路由東往西方向行駛，嗣於同年月十二日上午三時三十分許
    ，乙○○駕駛上開大貨車行經高雄市○○區○○路之高松高架橋時，因精神狀況
    不佳，而撞擊至外側車道之橋墩而肇事，經警據報前往處理時，乙○○惟恐觸犯
    公共危險罪刑責，竟意圖使昏迷中之丙○○受有刑事處分，於同日上午四時三十
    五分許，在高雄市政府警察局小港分局高松派出所警員甲○○詢問時，訛稱上揭
    車輛係由丙○○所駕駛，使警員甲○○將乙○○謊稱之情節，記載於交通事故談
    話紀錄表內，以此方式誣指丙○○犯罪，因認被告涉犯刑法第一百六十九條之誣
    告罪嫌等語。
二、按犯罪事實應依證據認定之，無證據不得推定其犯罪事實；又不能證明被告犯罪
    ，應諭知無罪之判決，刑事訴訟法第一百五十四條及第三百零一條分別定有明文
    。又按刑事訴訟法上所謂認定犯罪事實之證據，係指足以認定被告確有犯罪行為
    之積極證據而言，如未能發現相當證據或證據不足以證明，自不能以推測或擬制
    之方法，以為裁判基礎，最高法院二十九年上字第三一○五號及四十年台上字第
    八十六號分別著有判例；而認定不利於被告之事實，須依積極證據，苟積極證據
    不足為不利被告之認定時，即應為有利於被告之認定，更不必有何有利之證據，
    亦有最高法院三十年上字第八一六號判例可資參照。若證據資料在經驗科學上或
    論理法則上尚有對被告較為有利之存疑，而無從依其他客觀方法排除此項合理之
    可疑，即不得以此資料作為斷罪之基礎，且刑事訴訟制度受「倘有懷疑，則從被
    告之利益為解釋」、「被告應被推定為無罪」之原則所支配，故得為訴訟上之證
    明者，無論為直接或間接證據，須客觀上於一般人均不致有所懷疑而達於確信之
    程度者，始可據為有罪之認定，倘其證明尚未達於「確信」之程度，而有合理可
    疑存在時，即難據以為被告不利認定，換言之，在法律判斷上，即不能為被告有
    罪之認定。又刑法第一百六十九條第一項之誣告罪，以使人受刑事或懲戒處分之
    意思向該管公務員誣告為要件，若其陳述係出於訟爭上之攻擊或防禦方法，縱有
    請求懲辦對方之表示，因其目的在於脫免自己之責任，不能謂為誣告；至於因公
    務員之推問而為不利於他人之陳述者，既無申告他人使受刑事或懲戒之意思，亦
    與誣告罪之要件不符（最高法院五十三年台上字第五七四號判例及八十七年度台
    上字第一六二九號判決參照）。
三、本件公訴人認被告涉犯刑法第一百六十九條第一項之誣告罪嫌，係以證人戊○、
    丙○○之證述，及甲○○警員所製作之交通事故談話紀錄表、現場照片等為論罪
    之依據。訊據被告乙○○固坦承於警詢時確向製作筆錄之警員表示，當時三人均
    有飲酒，且由吳清安駕駛上開大貨車之事實，惟堅詞否認有何誣告犯行，辯稱：
    伊當時撞車後很害怕，為逃避自己的責任，始向警員陳稱係由丙○○駕車，並不
    是故意要誣告丙○○等語。經查：
（一）被告乙○○於九十一年十一月十一日下午之某時，在高雄縣大寮鄉○○路某處
      ，與戊○及丙○○共三人飲用酒類後，已達不能安全駕駛動力交通工具之程度
      ，仍駕駛車牌號碼ＸＫ－二七九號營業用大貨車，搭載戊○、丙○○，沿高雄
      市○○區○○路由東往西方向行駛，嗣於同年月十二日上午三時三十分許，乙○○駕駛上開大貨車行經高雄市○○區○○路之高松高架橋時，因精神狀況不
      佳撞擊至外側車道之橋墩而肇事，經警據報前往處理時，乙○○於同日上午四
      時三十五分許，在高雄市政府警察局小港分局高松派出所警員甲○○詢問時，
      訛稱上揭車輛係由丙○○所駕駛等情，業據被告所自承，核與證人丙○○、戊○之證述相符，固堪信為真實。
（二）惟被告於九十一年十一月十二日十六時三十五分許，因交通事故案件經警員甲○○在高雄市政府警察局小港分局高松派出所製作談話紀錄表時，詢問被告：
      「肇事前行進方向、車道及肇事經過情形？」等語，被告始答覆稱：「我與駕
      駛營大貨ＸＫ二七九丙○○（駕駛人）。我肇事時在前座及後座一位朋友我們
      同車。試（該）車由大平路東往西行駛外側快車道，在肇事地，因下坡失控，
      因車頭衝撞橋墩而肇事」等語，嗣於同日十七時三十分許，經警員丁○○在上
      開高松派出所詢問被告：「於何時？何地？與何人發生車禍？請你詳述？」等
      語時，被告亦覆稱：「我是於九十一年十一月十二日三時三十分許，在高雄市
      小港區○○路高架橋上，由丙○○所駕駛營大貨、車號ＸＫ－二七九內載我與
      戊○自撞大坪路高架橋橋墩」等語，分別有高雄市政府警察局交通大隊交通事
      故談話紀錄表一紙及被告九十一年十一月十二日之警詢筆錄在卷足憑。準此，
      被告係因飲酒後駕車肇事而於該管公務員對被告有所推問後，為求脫免罪責，
      被動地為不利證人丙○○之陳述，其性質乃被告於接受詢問時所為不實且不利
      於證人丙○○之供述，既非積極申告犯罪，復無何要求該管公務員懲辦所指之
      駕駛人之表示，揆諸前開判例意旨，縱認被告所述不實，仍難認被告有使證人
      丙○○受刑事處分之意圖，亦非被告主動向該管公務員有所申告，核與誣告罪
      之構成要件即有未合。
（三）綜上所述，本件被告係因駕駛上開營業大貨車撞擊橋墩後，經警員詢問，為脫
      免自身之刑事責任，始為不利證人丙○○之陳述，並非被告對證人丙○○提出
      告發，是縱被告上開陳述不實，惟被告並無使證人丙○○受刑事或懲戒處分之
      意思，則被告所為顯與刑法第一百六十九條第一項之犯罪構成要件有間，尚難
      以該罪相繩。此外，復查無其他積極證據，足認被告有何公訴人所指之誣告犯
      行，不能證明被告犯罪，依上開說明，自應為被告無罪之諭知。
據上論斷，應依刑事訴訟法第二百九十九條第一項前段、第三百零一條第一項，刑法
第一百八十五條之三、第四十七條、第四十一條第一項，罰金罰鍰提高標準條例第二
條，判決如主文。
本案經檢察官劉河山到庭執行職務。
中      華      民      國    九十二    年      五      月    二十一    日
                                  臺灣高雄地方法院刑事第二庭
                                      審判長法  官  莊崑山
                                     法  官  林靜梅
                                            法  官  曾鴻文
右正本證明與原本無異。
如不服本判決，應於判決送達後十日內，向本院提出上訴狀。
                                            書記官    王高山
中    華    民    國      九十二      年      五      月      二十二    日
附錄本案論罪科刑法條：
刑法第一百八十五條之三：
  服用毒品、麻醉藥品、酒類及其他相類之物，不能安全駕駛動力交通工具而駕駛者
  ，處一年以下有期徒刑、拘役或三萬元以下罰金。


司法院資訊處製作；財團法人民間司法改革基金會備份。
